【裁判字號】    91,交聲,311
【裁判日期】    920520
【裁判案由】    聲明異議
【裁判全文】
臺灣嘉義地方法院交通事件裁定                    九十一年度交聲字第三一一號
    原處分機關  交通部公路總局嘉義區監理所
    異  議  人
    即受處分人  甲○○
右列異議人因違反道路交通管理處罰條例案件，對於交通部公路局嘉義區監理所於九
十一年十一月十九日所為之處分（嘉監五字第裁七○─Ｌ00000000號），聲
明異議，本院裁定如左：
    主  文
異議駁回。
    理  由
一、按行車速度，依標誌或標線之規定，無標誌或標線者，應依左列規定：三  行經
    彎道、坡路、狹路、狹橋、隧道、泥濘或積水道路、無號誌之交岔路口、道路修
    理地段或行近工廠、學校、醫院、車站、會堂、娛樂、展覽、競技等公共場所出
    、入口及其他人車擁擠處所，或因雨霧致視線不清或道路發生臨時障礙時，均應
    減速慢行，作隨時停車之準備；汽車行駛時，駕駛人應注意車前狀況及兩車併行
    之間隔，並隨時採取必要之安全措施，道路交通安全規則第九十三條第一項第三
    款、九十四條第三項分別定有明文；又汽車駕駛人，駕駛汽車，有左列情形之一
    者，處新台幣六百元以上一千八百元以下罰鍰：三  行經彎道、坡路、狹路、狹
    橋、隧道、無號誌之交岔路口、道路修理地段，不減速慢行者，道路交通管理處
    罰條例第四十四條第三款定有明文；再汽車駕駛人駕駛汽車違反道路交通安全規
    則，因而肇事致人受傷者，違者吊扣其駕駛執照三個月至六個月，道路交通管理
    處罰條例第六十一條第三項亦有處罰規定。
二、本件受處分人即異議人甲○○於民國九十一年九月十三日十五時四十五分許，駕
    駛車號ＤＹ─４２７６號自小客車搭載友人黃志鵬，沿嘉義縣民雄鄉中央村由西
    往東方向行駛，行經嘉義縣民雄鄉中央村往新高速公路涵洞內時，本應注意行
    車速度，行經彎道及涵洞時，應減速慢行，作隨時停車之準備，又汽車行駛時，
    駕駛人應注意車前狀況，並隨時採取必要之安全措施，且依當時情形並無不能注
    意之情事，竟疏未注意，仍未減速而貿然以時速三十至四十公里行駛，致撞及由
    何振堤所駕駛車號ＭＡＥ─６１２號輕機車之左前側，何振堤因而倒地受有頭部
    外傷、多處擦挫傷及臼性骨折之傷害，經警員到場處理後，乃由嘉義縣警察局交
    通警察隊掣單舉發，並經原處分機關即交通部公路局嘉義區○○○○道路交通管
    理處罰條例第四十四條第三款及第六十一條第三項規定，於九十一年十一月十九
    日裁處受處分人罰鍰新台幣（下同）六百元，並吊扣駕駛執照三個月之處分。
三、受處分人固不否認駕駛上開自小客車於前開時、地肇事，以及何振堤因此受有上
    述之傷害，惟辯稱：其當時車速僅約三十至四十公里，依照道路交通安全規則第
    九十三條第一款規定「在郊外道路行駛時速不得超過六十公里」，其完全符合道
    路交通安全規則，且其已遵守道路交通規則所規定「在未劃標線之道路，應靠右
    行駛」之規定，本件事故乃係因機車騎士何振堤車速很快，且未靠右行駛，逆向
    駛至其車道，致衝撞其所駕之車輛，造成自身受傷，該事故並非受處分人正常駕
    車狀況下所能閃避，原處分機關所為之裁罰，於法未合，應予撤銷云云，資為抗
    辯。
四、經查：
  (一)嘉義縣民雄鄉中央村往新高速公路涵洞前為彎道，有道路交通事故調查報告表
    之事故現場圖可考，且受處分人於警訊時亦自承：因在要進入涵洞前時是彎道等
    語（見其於九十一年九月十三日十七時二十五分在民興派出所之警訊筆錄），因
    此本件事故發生之地點為彎道及涵洞附近，依照道路交通安全規則第九十三條第
    一項第三款之規定，汽車於行經該處時應減速慢行，並作隨時停車之準備，以防
    止有車輛自對向駛出時，不及煞停其車而肇事之危險。又本件事故現場之速限為
    每小時四十公里有附於警卷之道路交通事故調查報告表可證（受處分人認該地速
    限為每小時六十公里，尚有誤會），而受處分人於警訊陳稱：其當時車速約三十
    至四十公里，：：：，車速不快，所以沒剎車痕等語（同上開警訊筆錄），因認
    受處分人當時無視線上之阻礙，仍保持一定之速度，並未於彎道及涵洞附近減速
    慢行，進而與對向來車發生碰撞，故受處分人已違反「應作隨時停車之準備」、
    「隨時採取必要之安全措施」之規定。
  (二)另自上開事故現場圖觀之，該涵洞寬七點五公尺，而何振堤之機車左前方向燈及
    何振堤之左腳拖鞋掉落之掉落之位置分別距離受處分人行駛方向涵洞牆壁四點五
    公尺以及四點二公尺，而依照物理法則，物品掉落處應為最初撞擊點之位置，故
    由上開物品掉落位置判斷，兩車撞擊之位置應較靠近何振堤所行駛方向之涵洞牆
    壁，亦即無法認定何振堤有何逆向行駛之行為，故受處分人所辯本件事故乃係因
    機車騎士何振堤車速很快，且未靠右行駛，逆向駛至其車道，致衝撞其所駕之車
    輛云云，自無可採。
  (三)因而，受處分人雖以前開情詞置辯，尚難認為可採，本件事證明確，受處分人確
    有於前述時、地駕駛汽車行經彎道及涵洞時，未減速慢行並作隨時停車之準備，
    且未注意車前狀況，並因而肇事致人受傷，故原處分機關依道路交通管理處罰條
    例第四十四條第三款、第六十一條第三項之規定，裁決受處分人罰鍰六百元，並
    吊扣駕駛執照三個月之處分，並無違誤。本件異議為無理由，應予駁回。
據上論斷，應依道路交通案件處理辦法第十九條，裁定如主文。
中      華      民      國    九十二    年      五      月     二十     日
                                臺灣嘉義地方法院交通法庭
                                  審判長法官  沈  福  財
                                        法官  許  兆  慶
                                        法官  林  福  來
右正本證明與原本無異。
如不服本裁定，應於送達後五日內，向本院提出抗告狀。
中      華      民      國    九十二    年      五      月     二十     日
                    書記官  尹  玉  琪


司法院資訊處製作；財團法人民間司法改革基金會備份。
